【裁判字號】    89,台上,2340
【裁判日期】    891019
【裁判案由】    回復原狀
【裁判全文】
最高法院民事裁定                              八十九年度台上字第二三四○號
    上  訴  人  呂紹昱即丁○.
    被 上訴 人  財團法人私立開南管理學院
    法定代理人  林清波
    訴訟代理人  劉宗欣律師
                陳蒨儀律師
右當事人間請求回復原狀事件，上訴人對於中華民國八十八年一月二十七日台灣高等
法院第二審判決（八十七年度上字第一四七二號），提起上訴，本院裁定如左：
    主  文
上訴駁回。
第三審訴訟費用由上訴人負擔。
    理  由
查上訴人呂紹昱之祖父呂理天〔民國八十七年十一月二十六日死亡，原審於八十八年
六月二十九日裁定准由其繼承人丁○○、甲○○、丙○○、乙○○（下稱丁○○等四
人）承受訴訟〕於提起本件訴訟後之八十七年六月十五日預立遺囑將對被上訴人本件
訴訟之請求權遺贈與上訴人，並經上訴人於八十九年三月十日依民事訴訟法第二百五
十四條之規定，向本院聲明承當訴訟，茲被上訴人與丁○○等四人於收受該承當訴訟
狀繕本後迄未為不同意之表示，應視為已同意上訴人承當訴訟。經核上訴人提出之呂
理天死亡證明書、戶籍謄本、代筆遺囑及存證信函等件（見原審卷七一－八五、一二
三頁），並無不合，其據以聲明代丁○○等四人承當訴訟，應予准許，合先明。
次按對於第二審判決上訴，非以其違背法令為理由，不得為之，民事訴訟法第四百六
十七條定有明文。依同法第四百六十八條規定，判決不適用法規或適用不當者，為違
背法令。而判決有同法第四百六十九條所列各款情形之一者，為當然違背法令。是當
事人提起上訴，如依民事訴訟法第四百六十八條規定，以第二審判決有不適用法規或
適用法規不當為理由時，其上訴狀或理由書應有具體之指摘，並揭示該法規之條項或
其內容。若係成文法以外之法則，應揭示該法則之旨趣。倘為司法院解釋、或本院之
判例，則應揭示該判解之字號或其內容。如以民事訴訟法第四百六十九條所列各款情
形為理由時，其上訴狀或理由書，應揭示合於該條款之事實。上訴狀或理由書如未依
此項方法表明者，即難認為已對第二審判決之違背法令有具體之指摘，其上訴自難認
為合法。本件上訴人對第二審判決提起上訴，雖以該判決違背法令為由，惟核其上訴
理由狀所載內容，係就原審取捨證據、認定事實之職權行使，及依職權解釋契約，指
摘原判決不當，並就原審所論斷：上訴人雖主張被上訴人向其祖父呂理天買受系爭坐
落桃園縣蘆竹鄉○○段一○六、一○七號土地應有部分各二十四分之三後，將之轉賣
與訴外人呂勝讚違反買賣契約第四條、第九條、第十條之約定。惟被上訴人為取得校
地向系爭土地之其他共有人陸續買受該土地應有部分，其中一○六號土地應有部分既
達十二分之五，一○七號土地部分亦有一二八分之四八。則被上訴人嗣後將買得之系
爭土地應有部分與呂勝讚所有經規劃為校地之土地交換而將系爭土地所有權應有部分
移轉登記與呂勝讚，自難認其移轉與呂勝讚者即係受讓自呂理天之應有部分，尤不能
因之逕指被上訴人有違約情事。從而，上訴人依民法第二百五十九條第六款規定，請
求被上訴人償還系爭土地應有部分價額新台幣三百零七萬一千九百三十三元本息，洵
非有據，不應准許等情，泛言謂為違法，而非具體說明該論斷究有何不適用法規或適
用法規不當，並揭示該法規之條項或其內容，及合於民事訴訟法第四百六十九條所列
各款之事實，難認對該判決之如何違背法令已有具體之指摘，依首揭說明，應認其上
訴為不合法。
據上論結，本件上訴為不合法。依民事訴訟法第四百八十一條、第四百四十四條第一
項、第九十五條、第七十八條，裁定如主文。
中      華      民      國    八十九    年      十      月     十九     日
                              最高法院民事第六庭
                                  審判長法官  朱  錦  娟
                                        法官  蘇  達  志
                                        法官  顏  南  全
                                        法官  曾  煌  圳
                                        法官  吳  麗  女
      右正本證明與原本無異
                                              書  記  官
中      華      民      國    八十九    年      十      月    三十一    日


司法院資訊處製作；財團法人民間司法改革基金會備份。
